【裁判字號】    96,重訴,367
【裁判日期】    970912
【裁判案由】    損害賠償
【裁判全文】
臺灣臺北地方法院民事判決             96年度重訴字第367號
原      告  乙○○
            丙○○
共      同
訴訟代理人  壬○○律師
被      告  錢櫃企業股份有限公司
法定代理人  癸○
被      告  丁○○
                      樓
            己○○
            甲○○
                      4樓
共     同
訴訟代理人  蔡順雄律師
            曹詩羽律師
            簡嘉宏律師
被       告 子○○
            辛○○
上列當事人間請求損害賠償事件，本院於民國97年8月29日言詞
辯論終結，判決如下：
    主      文
被告子○○與被告辛○○應連帶給付原告乙○○新臺幣貳佰零伍
萬壹仟捌佰參拾柒元，及自民國九十六年十月二十日起至清償日
止，按年息百分之五計算之利息。
被告子○○與被告辛○○應連帶給付原告丙○○新臺幣貳佰伍拾
壹萬貳仟肆佰零柒元，及自民國九十六年十月二十日起至清償日
止，按年息百分之五計算之利息。
原告其餘之訴駁回。
訴訟費用由被告子○○與被告辛○○連帶負擔百分之六十五，由
原告乙○○負擔百分之十八，餘由原告丙○○負擔。
本判決第一項於原告乙○○以新臺幣柒拾萬元供擔保後，得假執
行。
本判決第二項於原告丙○○以新臺幣捌拾伍萬元供擔保後，得假
執行。
原告其餘假執行之聲請駁回。
    事實及理由
壹、程序方面：
一、按訴狀送達後，原告不得將原訴變更或追加他訴，但請求之
    基礎事實同一者，不在此限，民事訴訟法第255條第1項第2
    款定有明文。而所謂請求之基礎事實同一，係指變更或追加
    之訴與原訴之主要爭點有其共同性，各請求所主張之利益在
    社會生活上可認係屬同一或關連之紛爭，而就原請求之訴訟
    及證據資料，於繼續審理時，在相當程度範圍內具有同一性
    或一體性，得期待於後請求之審理予以利用，俾先後兩請求
    得在同一程序中一併解決，避免重複審理者（最高法院90年
    度台抗字第287號裁定意旨參照）。原告原以其長子李紀聖
    於民國94年2月14日與友人前往臺北市○○○路○段22號錢櫃
    企業股份有限公司（下稱錢櫃公司）經營之錢櫃KTV唱歌，
    嗣遭子○○、辛○○、子○○友人暨郭遠洲持凶器毆打致死
    ，請求當日服務於錢櫃KTV之服務生陳宏晉、己○○、甲○○及錢櫃公司賠償損害，嗣96年2月13日追加在場加害李紀
    聖之子○○、辛○○、戊○○、庚○○為被告（見本院卷(一)
    第55、56頁）（戊○○部分經本院於97年3月10日裁定駁回
    確定，庚○○部分，原告則於97年4月21日撤回），97年8月
    5日再稱子○○、辛○○（下稱子○○等二人）對其負真正
    連帶責任，錢櫃公司及丁○○、陳高義、甲○○（下稱丁○○等三人）亦負連帶責任，子○○、辛○○與錢櫃公司、丁○○等三人對其所負債務，發生原因不同，應屬不真正連帶
    債務，更正訴之聲明（見本院卷(二)228至230頁）。被告錢櫃
    公司與丁○○等三人雖為不同意變更聲明之陳述（見本院卷
    (二)第272頁反面），惟核原告所述之事實，均為前開侵權行
    為事實，其原提出之證據資料仍得相互援用，應認其基礎事
    實同一，依首開說明，其所為被告追加及聲明變更，於法均
    無不合，應予准許。
二、次按訴訟全部或一部之裁判，以他訴訟之法律關係是否成立
    為據者，法院得在他訴訟終結前以裁定停止訴訟程序。民事
    訴法第182條第1項雖有明文。被告子○○等二人聲請停止訴
    訟程序，無非以郭遠洲被訴犯有殺人罪之刑事案件尚未確定
    ，為其唯一論據（見本院卷(二)第272頁反面、第273頁）。惟
    被告子○○等二人所涉刑事案件已經國防部高等軍事法院判
    決確定，業經本院依職權調取刑事卷宗查明，且本件為獨立
    之民事訴訟，並不受刑事判決所認定事實之拘束，故不論被
    告辛○○是否就刑事判決提起非常上訴，仍無礙於本院就事
    實之認定，本院可自為判決，且有無停止之必要，本院有自
    由裁量之權，不受當事人聲請之拘束（最高法院28年抗字第
    164號判例、89年度台抗字第234號判決意旨參照）。本院經
    審酌後，認仍不宜裁定停止本件訴訟程序，先予敘明。
貳、實體方面：
一、原告主張：
  (一)被害人李紀聖於94年2月14日與友人前往錢櫃KTV唱歌，嗣因
    細故於515包廂內遭被告子○○、辛○○、戊○○、庚○○
    暨訴外人郭遠洲等人持警棍刀、木棒、鋁棒、高爾夫球桿等
    凶器毆打，步出該包廂後，又遭被告子○○阻止去路，嗣於
    錢櫃KTV安全梯內遭以利刃刺入左胸心臟及肺臟，造成出血
    性休克而死亡（下稱系爭事故）。被告子○○與辛○○（即
    子○○等二人）既為直接加害人，自應依民法第184條第1項
    及第185條規定，連帶賠償伊所受之損害。又被告錢櫃公司
    為企業經營者，依消費者保護法第7條第1規定，本有提供具
    妥善安全防護措施之消費環境及回饋社會之責任，然受僱於
    該公司之被告丁○○等三人擔任服務生之際，竟罔顧消費者
    權益，未疏散消費者，於報警後卻又取消派警，且未制止及
    嚇阻施暴行為，就系爭事故之發生，顯有過失，依民法第18
    4條第1項前段及第185條規定，被告丁○○、己○○及甲○○（即丁○○等三人）亦應連帶賠償，被告錢櫃公司併應依
    民法第188條第1項規定與被告丁○○等三人負擔連帶賠償之
    責，且應依民法第227條、第227條之1暨消費者保護法第7條
    第3項規定予以賠償，另應依消費者保護法第51條規定，給
    付前開賠償金額一倍之懲罰性賠償金。
  (二)原告分別為李紀聖之父母親，依民法第192條第1、2項及第
    194條規定，得請求給付扶養費。依行政院主計處公布94年
    臺北市每人每月平均消費支出為新臺幣（下同）24,802元，
    扶養義務人3人，按內政部公布臺北市簡易生命表所載平均
    餘命，依霍夫曼系數扣除中間利息計算法計算，伊得分別一
    次請求扶養費1,26 7,234元及1,710,422元。又李紀聖驟逝
    ，伊頓失主要經濟來源，生活影響甚鉅，且白髮人送黑髮人
    ，悲慟逾恆，家庭團員天倫之樂永難回復，精神上之痛苦自
    屬顯然，另請求賠償各200萬元之慰撫金。
  (三)爰依前開規定起訴，並聲明（見本院卷(二)第273頁、第272頁
    反面）：
  1.被告子○○等二人應連帶給付原告乙○○3,267,234元，及
    自起訴狀繕本繕本送達翌日即96年10月20日起至清償日止，
    按年息5%計算之利息。
  2.被告錢櫃公司及丁○○等三人應連帶給付原告乙○○3,267,
    234元，及自起訴狀繕本繕本送達翌日起至清償日止，按年
    息5%計算之利息。
  3.前二項如其中任一項之被告為一部或全部給付，於其給付範
    圍內，另一項被告免給付之義務。
  4.被告錢櫃公司另應給付原告乙○○3,267,234元，及自起訴
    狀繕本送達翌日起至清償日止，按年息5%計算之利息。
  5.被告子○○、辛○○應連帶給付原告丙○○3,717,422元，
    及自起訴狀繕本送達翌日起至清償日止，按年息5%計算之利
    息。
  6.被告錢櫃公司及丁○○等三人應連帶給付原告丙○○3,717,
    422元，及自起訴狀繕本送達翌日起至清償日止，按年息5%
    計算之利息。
  7.前二項如其中任一項之被告為一部或全部給付，於其給付範
    圍內，另一項被告免給付之義務。
  8.被告錢櫃公司另應給付原告丙○○3,717,422元，及自起訴
    狀繕本送達翌日起至清償日止，按年息5%計算之利息。
  9.願供擔保，請准宣告假執行。
二、被告辯以下列情詞：
  (一)被告子○○等二人辯稱：伊未唆使友人報復李紀聖，且非系
    爭事故直接加害人，自毋庸負擔賠償責任。縱有責任，亦應
    審酌行為分擔之程度。又原告有經濟能力，無受李紀聖扶養
    之需，並請斟酌伊目前在監執行並無收入等情狀，酌減慰撫
    金之金額云云。並聲明：原告之訴及假執行之聲請均駁回。
  (二)被告錢櫃公司、丁○○、己○○及甲○○辯稱：一般人至KT
    V消費並不會合理預期包廂係供消費者談判、聚眾鬥毆，伊
    不負有防止消費者免於第三人侵害之義務。況系爭事故係第
    三人之不法行為所致，倘令錢櫃公司負無過失責任，不啻強
    令負擔幾近天災地變責任，甚將國家公權力應行管轄責任之
    風險全數轉嫁予錢櫃公司負擔，自非公平。又錢櫃公司服務
    生於5時50分即通知臺北市政府警察局大安分局敦化南路派
    出所（下稱敦南所）派警處理，之後相關人等包括李紀聖即
    進入515包廂和解，肢體衝突已告結束，遂於5時53分通知警
    方取消。又系爭事故乃突發事件，位於1樓之服務生猝不及
    防，不可能預先通知警察在現場等候，亦無從以肉身相擋而
    予以制止，於以無線電通知其他服務生疏散之同時，旋即於
    6時5分向敦南所通報，就系爭事故之發生並無過失，且與錢
    櫃公司所提供之硬體設施及丁○○等三人提供之服務間無相
    當因果關係。又原告共有3位扶養義務人，且非高齡，似非
    不能維持生活，縱認錢櫃公司與丁○○等人負有賠償責任，
    亦應以扶養親屬扣減額為計算基準等語。並聲明：原告之訴
    駁回；如受不利判決，願供擔保，請准宣告免為假執行。
三、本件不爭執之事實（見本院卷(二)第274頁正反面）：
  (一)原告為李紀聖（67年6月19日生）之雙親（父親乙○○29年3
    月17日生、母親丙○○37年5月6日生）（見本院卷(二)第61頁
    ），原有二名子女李紀聖、李紀賢（見同上卷第274頁）。
  (二)94年2月14日5時46分左右辛○○等二人和友人在臺北市○○○路○段22號被告錢櫃公司經營之錢櫃KTV發生爭執（見本院
    卷(一)第172頁），李紀聖於5時57分左右進入錢櫃KTV，李紀
    聖嗣遭以利刃刺傷致死。郭遠洲嗣經臺灣高等法院96年度上
    訴字第2697號判決犯有殺人罪，在場之丁楷鑫、歐陽晨曦經
    判決犯有共同傷害人致死罪，周俊邦犯有共同傷害罪（見本
    院卷(一)第181至193頁）（目前由最高法院審理）；被告子○○等二人亦遭國防部高等軍事法院96年度上更二字第1號判
    決共同傷害致人於死罪，嗣經97年軍上字第22號駁回上訴確
    定（見本院卷(二)186至190頁），被告辛○○提起非常上訴，
    迄本件言詞辯論終結時尚未裁判。
  (三)被告丁○○等三人為系爭事故事發當時受僱於被告錢櫃公司
    之服務生，於94年2月14日5時50分通知敦南所派警處理，5
    時53分兩次去電敦南所取消派警，警網到達現場時，錢櫃公
    司值班副理表示現場已無狀況，並有打電話通知取消，故警
    網恢復正常勤務（見本院卷(一)第138頁）。6時5分再以電話
    報警，敦南所指派警員於6時7分即趕赴現場處理（見本院卷
    (一)第151、177頁）。
四、被告子○○等二人應負共同侵權行為損害賠償責任：
  (一)按因故意或過失，不法侵害他人之權利者，負損害賠償責任
    。故意以背於善良風俗之方法，加損害於他人者亦同；數人
    共同不法侵害他人之權利者，連帶負損害賠償責任。不能知
    其中孰為加害人者，亦同。民法第184條第1項前段及第185
    條第1項分別定有明文。次按民事上之共同侵權行為（狹義
    共同侵權行為，即加害行為）與刑事上之共同正犯，其構成
    要件並不完全相同，共同侵權行為人間不以有意思聯絡為必
    要，數人因過失不法侵害他人之權利，苟各行為人之過失行
    為，均為其所生損害共同原因，即所謂行為關連共同，亦足
    成立共同侵權行為，依民法第185條第1項前段之規定，各過
    失行為人對於被害人應負全部損害之連帶賠償責任（最高法
    院67年台上字第1737號判例意旨參照）。
  (二)被告子○○等二人辯稱伊未教唆友人報復李紀聖，且非直接
    加害人，自不負賠償責任云云。惟查：
  1.郭遠洲於錢櫃KTV3樓安全梯間，以其所持之雙刃開鋒尖刀，
    向李紀聖兩乳連線下方5公分及中線左方3公分，以前向後略
    往上之途徑由第6肋骨尖刺入，往內刺穿心包膜、左心室及
    肺臟，致使李紀聖之上開身體部位受有4.8公分之橫向刺創
    傷，第6肋骨部分被刺斷，左心室從前壁穿過後壁，側壁完
    全被切斷，心臟被刺破將近一半，肺壁左下葉被刺入2公分
    ，傷口深達10公分，造成出血性休克而死亡，已經臺灣臺北
    地方法院檢察署檢察官督同法醫師相驗，及法務部法醫研究
    所鑑定無誤，有勘驗筆錄、相驗屍體證明書、驗斷書、法務
    部法醫研究所鑑定書附於臺灣臺北地方法院檢察署94年度相
    字第132號卷可稽，且為臺灣高等法院96年度上訴字第3697
    號刑事判決所是認，郭遠洲以利刃刺入李紀聖身體，乃李紀
    聖死亡之直接原因，堪予認定。
  2.然系爭事故起因於被告辛○○與女友李涵筠於94年2月14日5
    時46分48秒左右，在錢櫃KTV5樓電梯口及服務櫃台中間發生
    爭執，被告子○○出面勸阻，三人持續於該處交談至5時50
    分17秒，由515包廂方向走出數人與被告子○○及辛○○發
    生推擠並扭打，業經本院刑事庭及國防部北部地方法院軍事
    法庭勘驗錄影光碟明確（見94年度重訴字第43號刑事卷 (下
    稱本院刑事卷)(二)第11頁反面、國防部北部地方軍事法院94
    年度信審字第105號卷 (下稱軍審卷)(二)第47、48頁）。而被
    告辛○○遭毆傷後蹲在地上，於被告子○○彎腰探視時，被
    告辛○○出言要求被告子○○打電話邀集朋友前來為其報復
    之情，雖為被告辛○○所否認，但此情已經被告子○○供稱
    其依辛○○之請，電請友人趕來解圍等語（見臺灣臺北地方
    法院檢察署94年度偵字第3163號偵查卷 (下稱北檢偵查卷)
    第13頁、國防部北部地方軍事法院檢察署94年度偵字第36
    號偵查卷（下稱軍檢卷）(一)第24頁；軍審卷(一)第11、119頁
    ；軍審卷(二)第56頁；國防部高等軍事法院卷94年度法仁判字
    第122號卷 (下稱軍判卷)第167、171、172、178頁；國防部
    高等軍事法院95年度上更一字第9號卷 (下稱軍更一卷)(二)第
    223頁），且經證人林雅瑄即子○○女友證稱辛○○遭人毆
    打後，叫子○○找人前來幫忙等語（見軍檢卷(一)第86頁；軍
    判卷第76頁），復與證人郭遠洲證述子○○來電表示情況緊
    急請求儘速趕來錢櫃KTV，伊到達後，子○○即稱辛○○被
    押在5樓等語大致相符（見軍檢卷(二)第4、5、8頁），自足認
    被告辛○○要求被告子○○求救，被告子○○嗣電請郭遠洲
    等人前來之事實為真正。
  3.雖被告子○○辯稱其未要求攜帶工具，更非直接持利刃刺死
    李紀聖之人云云。然被告子○○不否認於郭遠洲及其他前來
    之友人周俊邦、歐陽晨曦、丁楷鑫、戊○○等人前來KTV後
    ，並未推辭郭遠洲交付之高爾夫球桿，甚與周俊邦等人分持
    高爾夫球桿與棍棒等工具上樓，更因毆打515包廂內之消費
    者，導致高爾夫球桿斷成兩截，於李紀聖遭被告子○○等人
    衝進515包廂毆打，倉皇步出該包廂之際，被告子○○猶以
    右手勒住李紀聖之脖子等情（見軍檢卷(一)第25頁；軍審卷(二)
    第48、52頁；本院刑事卷(二)第72頁；軍檢偵查卷(二)第130頁
    ；軍判卷第168頁），甚承認知悉拿高爾夫球桿打人會致人
    於死（見軍判卷第166頁；軍更一卷(一)第14頁），足明其有
    揮擊高爾夫球桿將致他人受傷或死亡之預見，並已為犯罪行
    為之分擔。又依被告子○○所供稱其衝入515包廂後，郭遠
    洲所持警棍內藏有刀子，於亂打中露出刀刃等語（見軍判卷
    第166頁），被告子○○於515包廂內即見郭遠洲攜帶刀械，
    更已知悉有致人於死之可能，理應停止攻擊行為。然承前所
    述，被告子○○步出包廂後，仍拉住李紀聖，使原有之損害
    繼續擴大，終致李紀聖遭郭遠洲刺傷致死之結果，衡情應無
    逾越其為被告辛○○復仇之意思。是縱使被告子○○未直接
    以利刃刺死李紀聖，亦不論其是否要求戊○○、郭遠洲等人
    攜帶工具，仍難為其無不法侵害他人權利之主觀意思與實施
    客觀行為之認定。
  4.被告辛○○辯稱其非直接加害人，且非緊隨李紀聖進入安全
    梯之人，犯意已經中斷，應為不同於郭遠洲之認定云云。但
    被告辛○○於被告子○○與戊○○等人從1樓安全梯走上來
    時，有看到被告子○○手持高爾夫球桿等語，非惟被告子○○供述明確，被告辛○○更供稱其知悉以高爾夫球桿打人可
    致人於死等語（見軍判卷第169、170頁；軍更一卷(一)第14頁
    ），被告辛○○在已知悉被告子○○等人攜帶足以致人於傷
    及死之工具之情況下，仍為上樓之指示（見軍更一卷(二)第20
    5頁郭遠洲之供詞），並跟隨前往，其就系爭事故之發生，
    難謂無所預見。又被告辛○○「喊開打」之情，已經郭遠洲
    證實（見軍檢偵查卷(二)第6頁、軍審卷(一)第116頁），被告辛○○緊隨被告子○○等人上樓後，應可認其與被告子○○間
    有犯意之聯絡，且將被告子○○等人之行為視為自己之行為
    。雖被告辛○○於刑事案件審理時，一再供稱因女友仍在5
    樓，遂跟隨被告子○○等人上樓，但僅在515包廂門口云云
    。然被告子○○、辛○○及李涵筠係在515包廂外發生衝突
    ，李涵筠並未進入515包廂，被告辛○○卻稱其站在該包廂
    門外，顯與其所述之尋找女友之供詞不合，其所為抗辯，洵
    難遽信。
  (三)綜上所述，被告黎文瑞等二人對於揮擊高爾夫球桿及棍棒等
    工具將致人於傷及死之情，已有所預見，卻仍由被告辛○○
    指示前往515包廂復仇，於李紀聖步出該包廂後，被告黎文
    瑞仍拉住李紀聖，被告辛○○復未阻止，於李紀聖掙脫往安
    全梯走去後，被告黎文瑞及郭遠洲等人仍緊隨在後，李紀聖
    因而遭郭遠洲持利刃刺傷致死，李紀聖之死亡與被告黎文瑞
    等二人及郭遠洲等人之前開行為間，應存有相當因果關係，
    揆諸首開說明，自應負共同侵權行為損害賠償責任。
五、被告錢櫃公司未提供不具安全性之服務，且系爭事故之發生
    與被告丁○○等三人暨錢櫃KTV其他服務生之行為間，並無
    相當因果關係，自無不完全給付及違反消費者保護法第7條
    第1項規定之情事，被告丁○○等三人自毋庸負擔共同侵權
    行為損害賠償責任，被告錢櫃公司亦不負僱用人之連帶賠償
    責任：
  (一)被告錢櫃公司經營之KTV，係提供消費者唱歌設備、飲食，
    及獨立不受影響之唱歌空間，雖屬消費者保護法所稱之「服
    務」，依消費者保護法第7條第1項規定：「從事設計、生產
    、製造商品或提供服務之企業經營者，於提供商品流通進入
    市場，或提供服務時，應確保該商品或服務，符合當時科技
    或專業水準可合理期待之安全性」，固有提供安全環境之義
    務。惟所謂「符合當時科技或專業水準可合理期待之安全性
    」，消費者保護法施行細則第5條既有認定標準之規定，是
    否具備通常可合理期待之安全性，自應以提供服務當時之「
    科技」及「專業」水準，以及符合社會一般消費者所認知之
    期待為整體衡量。又消費者保護法第7條第1項之規定，雖採
    無過失責任，惟不失為損害賠償之債，在訴訟上，仍應由消
    費者先舉證證明其所受損害係由企業經營者所提供之商品或
    服務未具通常可合理期待之安全性所致，始得請求企業經營
    者賠償。經查：
  1.被告子○○等二人於94年2月14日5時50分17秒左右，與由51
    5包廂走出之數人發生推擠及扭打（見四、(二)2.），從治安
    維護之角度，雖有報警之需要，惟依515包廂外走道監視錄
    影帶之勘驗結果，被告辛○○於5時52分10秒與從515包廂走
    出之人發生扭打後，隨即停止衝突，並互為交談，5時56分3
    0秒時，從515包廂走出之人陸續往包廂前去（見本院94年度
    重訴字第43號卷(二)第152、153頁），自堪認5時50分17秒之
    衝突於5時52分10秒至5時56分30秒期間內中止，被告錢櫃公
    司服務生於5時53分去電敦南所取消派警，尚無不妥。況一
    般消費者前去KTV歡唱，無不希冀業者提供休閒娛樂之唱歌
    設備及不被打擾之空間，倘警察一再前來臨檢，恐已影響消
    費者歡唱之興致，在前開衝突已經平息之情況下，取消派警
    應係一般消費者之合理期待，自難逕認被告錢櫃公司提供未
    具安全性之服務。
  2.系爭事故肇因於被告辛○○與從515包廂走出之消費者發生
    衝突，被告子○○應被告辛○○之請，邀集郭遠洲等人前來
    復仇，已如前述，乃被告錢櫃公司服務生顯然無法預見。又
    被告子○○與3樓安全梯遇見被告辛○○後，旋即與郭遠洲
    等人往515包廂前去，於6時7分陸續進入515包廂（見上開刑
    事卷(二)第192頁），距離錢櫃公司服務生於6時5分二度報警
    之時，僅相隔約2分鐘，6時7分進入515包廂之第二波衝突之
    發生應屬突然，衡情實難以即時制止。原告雖以如未於5時5
    3分取消派警，將有嚇阻之效果，即不致衍生系爭事故云云
    。然為被告辛○○復仇，乃被告辛○○請被告子○○找人幫
    忙之主因，是縱使警察於5時53分前來處理，就身負復仇任
    務之被告子○○等二人與郭遠洲等人，僅係等候時機而已。
    故即使錢櫃公司之服務生取消派警，亦難認與系爭事故間有
    何因果關係。況原告未再舉證證明被告錢櫃公司服務生之服
    務有何未具通常可期待之安全性，以及服務生之行為與系爭
    事故間有何相當因果關係，不僅查無違反消費者保護法第7
    條第1項規定之可言，更遑論原告所為被告錢櫃公司有不完
    全給付之情事。
  (二)次按民法第185條第1項前段所謂共同侵權行為，須共同行為
    人皆已具備侵權行為之要件，始能成立，故主張對造應負共
    同侵權行為責任者，應就對造之有故意或過失負舉證責任；
    又依民法第188條第1項規定，僱用人固應與行為人連帶負損
    害賠償責任，惟僱用人責任具有從屬性，須以受僱人執行職
    務而為侵權行為為要件。原告主張被告丁○○等三人侵權行
    為云云，但查，被告丁○○等三人乃錢櫃KTV之服務生，依
    民法第224條規定，係受被告錢櫃公司指示而提供服務之使
    用人，應盡之義務，自以被告錢櫃公司與消費者間之消費關
    係為限。而被告錢櫃公司違反消費者保護法第7條第1項規定
    及不完全給付之情事，既如前述，被告丁○○等三人自當然
    無注意義務之違反，就系爭事故之發生，即難謂有何過失。
    況被告丁○○等三人過失侵害權利之事實，未見原告進一步
    舉證，原告主張其等三人應負共同侵權行為責任，並要求被
    告錢櫃公司負僱用人之連帶責任，於法自有未合，殊不足取
    。
  (三)綜上所述，依一般常情及消費者之認知，被告錢櫃公司僅須
    提供適宜休閒娛樂不受干擾之歡唱設備與空間，錢櫃公司之
    服務生取消派警行為尚無逾越一般消費者之合理期待，自難
    謂被告丁○○等三人違反注意義務，自不構成侵權行為，身
    為僱用人之被告錢櫃公司自毋庸連帶賠償，且無須依不完全
    給付及消費者保護法第7條第3項之規定負擔賠償責任。
六、被告子○○等二人應賠償之金額：
  (一)按不法侵害他人致死者，對於支出醫療及增加生活上需要之
    費用或殯葬費之人，應負損害賠償責任；被害人對於第三人
    負有法定扶養義務者，加害人對於該第三人亦應負損害賠償
    責任；不法侵害他人致死者，被害人之父、母、子、女及配
    偶，雖非財產上之損害，亦得請求賠償相當之金額，民法第
    192條第1、2項及第194條分別定有明文。被告子○○等二人
    應負侵權行為損害賠償責任，既如前述，則原告請求被告子
    ○○等二人給付扶養費及慰撫金，於法非謂無據。
  (二)惟被告告子○○等二人抗辯原告無受扶養之必要，另稱慰撫
    金之請求過高等語，茲就應連帶賠償之金額，敘述如下：
  1.扶養費部分：
    按直系血親相互間，互負扶養之義務；負扶養義務有數人時
    ，直系血親卑親屬為第一順序扶養義務人；負扶養義務者有
    數人，而其親等同一時，應各依其經濟能力分擔義務；受扶
    養權利者有數人，而其親等同一時，應按其需要之狀況，酌
    為扶養，民法第1114條第1款、第1115條第1項第1款、第3項
    定有明文。經查：原告乙○○及丙○○係李紀聖之父母（29
    年3月17日、37年5月6日生），除李紀聖外，另有二名子女
    （見不爭執事實(一)），依94年臺北市簡易生命表所載，分別
    有17年及27年之餘命，再依94年臺北市每人每月平均消費支
    出為24,802元（見本院卷(一)52頁），依霍夫曼式計算法扣除
    中間利息，應認原告乙○○及丙○○得分別請求1,251,837
    元及1,712,407元（元以下4捨5入）（計算式如本院卷(二)第
    276、277頁）。雖被告子○○等二人辯稱原告有經濟能力，
    無須扶養云云。惟按受扶養權利者，以不能維持生活而無謀
    生能力者為限；前項無謀生能力之限制，於直系血親尊親屬
    ，不適用之（民法第1117條規定參照），是不論原告有無資
    力，均無礙於其依民法第192條第2項規定而為之扶養費請求
    。況稽諸本院依職權調取之稅務電子閘門財產所得調件明細
    表（見本院卷(二)第12至28頁），除原告乙○○於臺灣銀行股
    份有限公司松江分公司之利息所得為金額較高之收入外（見
    本院卷(二)第14、18頁），原告乙○○與丙○○所持有之股票
    數量多為零股，名下均無不動產，僅屬小康家庭，尚難謂經
    濟實力雄厚，被告子○○等二人所為抗辯並無理由，殊不可
    取。
  (二)慰撫金部分：
    按慰撫金之多寡，應斟酌雙方之身分、地位、資力與加害之
    程度，及其他各種情形核定相當之數額。其金額是否相當，
    自應依實際加害情形與被害人所受之痛苦及雙方之身分、地
    位、經濟狀況等關係決定之。經查：李紀聖為67年6月9日生
    ，為原告之長子，事發時年僅28歲，因系爭事故致原告痛失
    愛子，精神上必遭受莫大痛苦，爰審酌原告乙○○、丙○○
    於事發時年約64歲及56歲，業已退休，無固定收入，被告子
    ○○等二人僅高中學歷，目前仍在監執行，並無任何資產（
    見本院卷(二)第263至270頁），因一時衝動思慮未周鑄成大錯
    等一切情狀，認原告請求賠償精神慰撫金以各800,000元為
    適當。
  (三)被告子○○等二人應負共同侵權行為損害賠償責任，既如前
    述，則原告乙○○及丙○○得請求之損害額分別為2,051,83
    7元（即1,251,837元＋800,000元）及2,512,407元（即1,71
    2,407元＋800,000元）。
七、從而，原告乙○○及丙○○依民法第184條第1項及第185條
    規定，請求被告子○○等二人連帶給付2,051,837元及2,512
    ,407 元，暨各自起訴狀繕本送達翌日即96年10月20日起至
    清償日止，按年息5%計算之利息，為有理由，應予准許；逾
    此部分之請求，則無理由，應予駁回。又原告已陳明願供擔
    保請准宣告假執行，就其勝訴部分，經核並無不合，爰酌定
    相當擔保金額准許之。至其餘假執行之聲請，則因其餘之訴
    已經駁回，自失附麗，併駁回之。
八、本件事證已臻明確，兩造其餘攻擊與防禦方法均與判決結果
    不生影響，不再一一論述，附此敘明。
九、訴訟費用負擔之依據：民事訴訟法第79條、第85條第2項。
中    華    民    國    97    年    9     月    12    日
                  民事第五庭    法  官  許純芳
以上正本係照原本作成
如對本判決上訴，須於判決送達後20日內向本院提出上訴狀
中    華    民    國    97    年    9    月     12    日
                                書記官  詹雪娥


司法院資訊處製作；財團法人民間司法改革基金會備份。
